【裁判字號】    89,自緝,2
【裁判日期】    890718
【裁判案由】    詐欺
【裁判全文】
臺灣花蓮地方法院刑事判決                            八十九年度自緝字第二號
    自  訴  人  甲○○
    被      告  乙○○
右列被告因詐欺案件，經自訴人提起自訴，本院判決如左：
    主  文
乙○○無罪。
    理  由
一、自訴意旨略以：自訴人甲○○原與被告乙○○合夥購得怪手一部共同經營，每人
    各出資新台幣（以下同）五十萬元，自訴人於八十七年三月三十日因故放棄經營
    ，願意將其權利售與被告，約定被告須分三次於八十七年四月十一日、五月十一
    日、六月十一日各付款二十萬、十萬、十萬元，被告並簽發商業本票三紙交自訴
    人收執，且雙方訂有「怪手賣買讓輿契約書」乙紙可按，詎被告均未按期給付前
    開款項，自訴人並於八十七年六月十九日以存證信函催討前開款項，被告亦置之
    不理，因認被告涉有刑法第三百三十九條詐欺罪嫌。
二、按犯罪事實應依証據認定之，無証據不得推定其犯罪事實；又不能証明被告犯罪
    ，應為無罪之諭知，刑事訴訟法第一百五十四條、第三百零一條第一項分別定有
    明文。次按刑法第三百三十九條第一項詐欺罪之成立，以意圖為自己或第三人不
    法所有，以詐術使人將本人或第三人之物交付為要件。即係以行為人於客觀上施
    用詐術使人陷於錯誤，並於行為之初，即已意圖為不法之所有或意圖得財產上之
    不法利益，為其構成要件，最高法院八十三年上易字第四八九五號判決意旨參照
    。訊據被告乙○○固坦承與前揭時間與自訴人簽立前開怪手賣買讓與契約書並簽
    發本票三紙之事實不諱，惟堅詞否認有何犯行，辯稱：怪手原本是我一個人購買
    的，自訴人說要與我合股，於八十六年九月六日與我簽訂「合作經營契約書」，
    付了五十萬元給我，怪手由我開，但是虧錢，自訴人要退股，後來於八十七年三
    月三十日簽訂本案的契約書，但因為我沒有辦法付錢，後來自訴人需要用怪手，
    所以在八十七年七月十日與自訴人另外簽了一份契約書，約定雙方共同經營，有
    「怪手夥合經營契約書」乙份可證，並將怪手交由自訴人使用，一直到現在怪手
    都在自訴人那裡，並未詐欺自訴人等語。
三、經查，自訴人甲○○亦坦承：與被告簽訂八十七年三月三十日之「怪手賣買讓輿
    契約書」後，被告均未依約給付款項，怪手就放在被告處很久，沒有使用，乃與
    被告另外再簽訂「怪手夥合經營契約書」，怪手由兒子開到和平去用，怎知用一
    下子就不能用了，也修不好，嗣後怪手就一直放在家中，沒有使用，被告應該知
    道怪手不能用了，卻還賣我等語，核與被告所辯各節大致相符，且有「合作經營
    契約書」、「怪手賣買讓輿契約書」、「怪手夥合經營契約書」在卷可按，足認
    被告所辯因與自訴人於八十七年三月三十日簽訂「怪手賣買讓與契約書」，並交
    付本票三紙後，因無法依約付款，雙方乃再訂立「怪手夥合經營契約書」，怪手
    並交付自訴人，迄今均在自訴人管理當中等情，尚堪採信。又自訴人於本院審理
    時陳明本票於八十七年七月十日訂約時已經還給被告，被告已撕掉，手上只有本
    票的影印本等語，從而自訴人與被告於八十七年七月十日簽約時，雙方應有合意
    解除本件之「怪手賣買讓輿契約書」，被告已無再給付先前所交付三紙本票金額
    之義務，而自訴人並因而占有使用前開怪手。再者，自訴人自八十六年九月間起
    ，即與被告共同經營前開怪手，對於本案怪手之性能如何，自無不了解之理，其
    同意占領本案之怪手，應係經過評估怪手之現況及價值而為之決定，況自訴人亦
    陳稱怪手以前即常有毛病，但都還可以修理，從八十七年放到現在，也有修理，
    用一用又壞掉等語，則自訴人既明知怪手經常故障而仍願再與被告訂定「怪手夥
    合經營契約書」，自難因怪手故障即推認被告有故意詐欺之情形。參酌前開「怪
    手夥合經營契約書」第一條約定：「甲方（即甲○○）覓有怪手工程工作之際，
    自負責僱用駛機使用怪手工作，但每月十日前應付乙方（即乙○○）新台幣三萬
    元正，為怪手作業權利金。」依此約定，自訴人反而應該依約定按月給付三萬元
    予被告，而自訴人既未依約給付，亦未返還怪手，客觀上實難認為被告再獲得具
    體之財產上利益，且被告如真有意詐欺，實無須再交付本案之怪手予自訴人而減
    少財產之理，綜上各節，本件應屬民事上債務不履行之糾葛，自訴人應循民事訴
    訟之程序以資救濟。此外，復查無其他積極證據足證明被告涉有自訴人所指之詐
    欺犯行，依前揭說明，即應為被告無罪之諭知。
據上論斷，應依刑事訴訟法第三百零一條第一項前段、第三百四十三條，判決如主文
。
中        華        民        國   八十九     年    七   月    十八   日
                               臺灣花蓮地方法院刑事庭
                                   法  官  林  碧  玲
右正本證明與原本無異。
如對本判決不服，應於送達後十日內，向本院提出上訴狀。（應抄附繕本）告訴人或
被害人如對於本判決不服者，應具備理由請求檢察官上訴，其上訴期間之計算係以檢
察官收受判決正本之日期為準。
                                   法院書記官
中      華      民      國       八 十 九     年     七    月    十九   日


司法院資訊處製作；財團法人民間司法改革基金會備份。
